最高法院刑事判決　　　　　　　　　　　　　　　九十三年度台上字第五一三四號
　　上訴人　 甲○○
　　　　　　　　　　 ︵現在押於台灣台南看守所︶
右上訴人因違反毒品危害防制條例案件，不服台灣高等法院台南分院中華民國九十三
年六月二十九日第二審更審判決︵九十三年度上重更(二)字第一七五號，起訴案號：台
灣嘉義地方法院檢察署九十一年度偵字第二四八六號︶，提起上訴，本院判決如左：
    主  文
原判決撤銷，發回台灣高等法院台南分院。
    理  由
本件原判決撤銷第一審之科刑判決，改判仍論處上訴人甲○○販賣第一級毒品罪刑︵
處無期徒刑，褫奪公權終身︶，固非無見。
惟查：一、犯罪事實應依證據認定之，所謂證據，須適於為被告犯罪事實之證明者，
始得採為斷罪之資料︵本院五十三年台上字第二七五○號判例要旨參照︶。原判決事
實欄記載上訴人意圖營利，於民國九十一年間，以不詳之代價，在高雄市○○路小鋼
珠店，先行向綽號﹁小林﹂或稱﹁阿林﹂之人購入海洛因磚一塊等情，其理由依上訴
人於第一審之供述，及參酌王瑞郎︵綽號﹃發仔﹄︶與上訴人︵綽號﹃白仔﹄或﹃白
目﹄︶間電話監聽之通話紀錄記載：﹁發阿打電話給白仔說其朋友到台南找他，有叫
他過去你那邊拿東西……白仔說你不過來馬上試樣品馬上決定，﹃後面還有人在等我
﹄……」等語，執為認定上訴人販入本案毒品來源之依據。然上訴人於第一審係供稱
：伊總共花費大約新台幣一、二十萬元在毒品海洛因上，所施用毒品係在高雄南台路
小鋼珠店向﹁阿玲﹂購買云云，並未供述其意圖營利向﹁阿玲﹂販入本案之海洛因磚
一塊之情事︵見第一審卷一第一三六至一三八頁︶，於原審仍供稱﹁我向小玲買藥是
我自己要吸食的﹂及﹁我毒品都是向﹃小林﹄買來自己吸用的﹂︵見原審上訴卷第一
三二頁、更(二)卷第六十八頁︶，一再供陳其購買毒品僅供己吸用；至上開電話監聽之
通話內容，如何能據以認定上訴人係有為供販賣而向﹁小林﹂或稱﹁阿林﹂之人購入
海洛因磚一塊之事實，亦非詳明。原審對於本案在上訴人住處查獲之毒品海洛因，其
確實來源為何，未遑進一步究明，遽憑上開卷內資料，認定上訴人有前開販入第一級
毒品之事實，採證認事自難認允洽。二、沒收之物，須於犯罪事實中有具體之記載，
始為合法，否則諭知沒收即難謂有事實之根據，蓋沒收之物，每因其在案件中性質不
同，適用沒收之條文亦各有別。又毒品危害防制條例第十九條第一項之沒收供販賣毒
品所用之物，條文既無﹁不問屬於犯人與否，沒收之﹂之規定，仍應以該物品屬於犯
人所有者為限，始應予以沒收。原判決理由說明﹁依毒品危害防制條例第十九條第一
項之規定，將扣案如附表二編號一至四所示之供販賣毒品所用之物，沒收之。另依刑
法第三十八條第一項第二款，將扣案如附表二編號五被告所有供犯罪預備之物之小分
裝袋，宣告沒收﹂云云︵見原判決第十七頁︶，但未於事實欄載明上開查扣之沒收物
均屬上訴人所有，於法亦有未合。以上或為上訴意旨所指摘，或為本院得依職權調查
之事項，應認原判決仍有撤銷發回更審之原因。原判決關於不另諭知上訴人無罪部分
，既經檢察官起訴書指明與前開論罪部分有裁判上一罪關係，依審判不可分原則，應
一併撤銷發回，附予說明。
據上論結，應依刑事訴訟法第三百九十七條、第四百零一條，判決如主文。
中　　　華　　　民　　　國　　九十三　　年　　　九　　　月　　 三十 　　日
                              最高法院刑事第十庭
                                  審判長法官  呂　潮　澤
                                        法官  吳　昆　仁
                                        法官  孫　增　同
                                        法官  吳　昭　瑩
                                        法官  陳　東　誥
      右正本證明與原本無異
                                              書  記  官
中　　　華　　　民　　　國　　九十三　　年　　　十　　　月　　　五　　　日
                                                                 Ｍ
